臺灣嘉義地方法院民事裁定　　　　　　 100年度監宣字第61號
聲　請　人　王慧珍
上列聲請人聲請監護宣告事件，本院裁定如下：
    主    文
宣告王玉英（女，民國○○年○月○○日生、身分證統一編號：Ｚ0000
00000號）為受輔助宣告之人。
選定王慧珍（女，民國○○年○月○○日生、身分證統一編號：Ｚ0000
00000號）為受輔助宣告之人王玉英之輔助人。
聲請費用新臺幣壹仟元由受輔助宣告之人王玉英負擔。
    理    由
一、聲請意旨略以：聲請人為王玉英之胞妹，王玉英自民國92年
    10月3日起因罹患中度精神障礙，雖延醫診治，但不見起色
    ，近日甚且已精神障礙（或其他心智缺陷）至不能為意思表
    示或受意思表示（或不能辨識其意思表示之效果），有中華
    民國身心障礙手冊影本1份為證，為此依民法第14條第1項、
    民事訴訟法第597條規定，聲請對其為監護之宣告，並依民
    法第1111條規定指定聲請人為受監護宣告之人之監護人，暨
    指定王建華為會同開具財產清冊之人，若法院認王玉英尚未
    達可宣告監護之程度，則請依民法第14條第3項、第15之1條
    第1項、民事訴訟法第624之3條之規定為輔助宣告，並指定
    聲請人為輔助人等語。
二、按法院對於監護之聲請，認為未達民法第14條第1項之程度
    者，得依民法第15條之1第1項規定，為輔助之宣告，民法第
    14條第3項定有明文；法院對於監護之聲請，認為未達民法
    第14條第1項之程度，而有輔助宣告之原因者，得依職權以
    裁定變更為輔助宣告，亦為民事訴訟法第624條之3第1項所
    明定。
三、經查，聲請人主張之事實，雖據提出中華民國身心障礙手冊
    影本1份附卷可稽。惟經本院囑託臺灣南投地方法院審驗王
    玉英之精神及心智狀況，在鑑定人前點呼王玉英之姓名、年
    籍等事項，其對詢問「年紀、住處、詳細地址、現在總統、
    20＋35、100－55、在場為何人、父母姓名、現在何處」等
    問題，部分能正確回答，部分則回答錯誤，而經行政院衛生
    署立草屯療養院醫師鑑定結果認：王玉英之理解與表達能力
    皆有缺損，可理解簡單語句，但對於較複雜的用語則無法理
    解，言談較為簡單且構音不佳，時常有答非所問之情形，思
    考較為貧乏和鬆散，抽象思考能力不佳，仍有被害妄想，知
    覺部分仍有聽幻覺干擾，根據晤談及測驗評估結果，在智力
    功能上，語文智商為71，操作智商為63，總智商為65，依受
    測結果其整體智力功能屬於輕度智能不足程度，與過去學經
    歷相比，可推估其受疾病影響而明顯下降，王玉英之實用知
    識、社會成熟杜、算數能力不佳，一般適應能力在非常低下
    的程度，社會辨識之行為能力低於一般水準，綜合以上所述
    之過去生活史、疾病史、身體檢查、精神狀態檢查、腦波檢
    查與心理評估結果，認為王玉英之診斷為精神分裂症，其目
    前之精神狀態已達其為意思表示或受意思表示，或辨識其意
    思表示效果之能力，顯有不足之程度，但未達不能為意思表
    示或受意思表示，或不能辨識其意思表示之效果之程度等語
    ，有行政院衛生署立草屯療養院之精神鑑定報告書可憑。堪
    信王玉英非完全不能辨識其意思表示之效果，未達應受監護
    宣告之程度，惟其辨識能力顯有不足，從而，聲請人聲請監
    護宣告，尚屬有間，惟王玉英仍有受輔助之必要，爰依職權
    以裁定為輔助之宣告。
四、次查，聲請人為受輔助宣告人王玉英之胞妹，並具狀同意擔
    任受輔助宣告人王玉英之輔助人。本院參酌受輔助宣告之人
    王玉英之生父母均已死亡，尚生存之其他兄弟姊妹亦具狀同
    意由聲請人擔任受輔助宣告人王玉英之輔助人，有戶籍謄本
    8份、同意書1份在卷可稽。茲本院參酌前揭各節，認由聲請
    人任輔助人，最能符合受輔助宣告之人王玉英之最佳利益，
    爰選定聲請人為輔助人。
五、爰裁定如主文。
中    華    民    國  100    年    9    月    7    日
                   家事庭     法  官  洪嘉蘭
正本係照原本作成。
如不服本裁定關於選定輔助人之部分，應於送達後十日內向本院
提出抗告狀，並繳納抗告費新臺幣1千元；其餘關於輔助宣告之部
分，不得抗告。
中    華    民    國  100    年    9    月    7    日
                              書記官  許家瑜
附錄法條：
民法第15條之2
（受輔助宣告之人應經輔助人同意之行為）
受輔助宣告之人為下列行為時，應經輔助人同意。但純獲法律上
利益，或依其年齡及身分、日常生活所必需者，不在此限：
一、為獨資、合夥營業或為法人之負責人。
二、為消費借貸、消費寄託、保證、贈與或信託。
三、為訴訟行為。
四、為和解、調解、調處或簽訂仲裁契約。
五、為不動產、船舶、航空器、汽車或其他重要財產之處分、設
    定負擔、買賣、租賃或借貸。
六、為遺產分割、遺贈、拋棄繼承權或其他相關權利。
七、法院依前條聲請權人或輔助人之聲請，所指定之其他行為。
第 78 條至第 83 條規定，於未依前項規定得輔助人同意之情形
，準用之。
第 85 條規定，於輔助人同意受輔助宣告之人為第 1 項第 1 款
行為時，準用之。
第 1 項所列應經同意之行為，無損害受輔助宣告之人利益之虞
，而輔助人仍不為同意時，受輔助宣告之人得逕行聲請法院許可
後為之。